最　高　行　政　法　院　判　決
　　　　　　　　　　　　　94年度判字第01400號
上　訴　人　乙○○
訴訟代理人　世煌
被 上訴 人　財政部臺北市國稅局
代　表　人　甲○○
　　　　　　　　　　　　　（送達代收人 李金櫻
上列當事人間因贈與稅事件，上訴人對於中華民國94年5月26日
臺北高等行政法院92年度訴字第5236號判決，提起上訴，本院判
決如下：
    主  文
上訴駁回。
上訴審訴訟費用由上訴人負擔。
    理  由
壹、本件上訴人主張：按原審既認定被上訴人於民國（下同）86
    年2月24日向上訴人發函調查，依稅捐稽徵法第48條之1所稱
    進行調查之作業步驟及基準日之認定原則規定，調查基準日
    應係86年2月24日，惟並無任何證據可證明上訴人確於是日
    收受該函，按「稅捐稽徵機關依稅法規定核課稅捐，乃屬行
    政行為，該行政行為除法律另有規定外 (如公示送達)應以
    到達相對人始生效力。本部72年1月10日臺財稅第30138號函
    釋：『在核課期間將屆滿始發現應徵之稅捐者，自應儘速於
    核課期間內發單，以免逾越核課期間無法據以補稅送罰。』
    已有規定，其中所謂應於核課期間內發單，自係指應於核課
    期間內將稅單合法送達者而言」財政部75年3月28日臺財稅
    第7533353號函釋，亦有明文。則被上訴人既於89年7月22日
    送達本件稅單，在稅單合法送達前，原審不得認定86年2月
    24日為調查基準日。況依被上訴人「贈與稅應稅案件核定通
    知書」內載，被上訴人就本件派案日期為87年11月7日，依
    此原審遽認被上訴人以普通信函於86年2月24日發函與上訴
    人，該日即是調查基準日，顯有調查不備理由之違背法令。
    次依遺產及贈與稅法第4條「贈與乃兩造有允受之合意」，
    又財政部明文「於查獲前轉回或取回部分者，免予計入贈與
    總額課稅。」，而原審既認定上訴人之子鄭文達於86年2月
    27日返還上訴人2筆金額各為新臺幣（下同）16,248,044元
    與15,332,558元，此上訴人是否查獲前返還，應於判決理由
    記載，卻捨棄不查，亦有不備理由之瑕疵。另被上訴人為將
    本件結案，命上訴人必須自行申報，致有上訴人於87年9月
    16日自動申報自82年度至86年度，分別贈與鄭文達、鄭元成
    、鄭元賢、鄭元進與鄭四城等人，每人每年100萬元，共計
    2,500萬元之原由，惟上述自動申報內容並非事實，依行政
    程序法第36條之規定，被上訴人既依職權調查證據，在查無
    上訴人每年贈與500萬元之事實後，就本件裁罰之500萬元即
    應扣除之，原審就此部分，竟略而不採，亦有違背法令。末
    按被上訴人所提示卷宗內之調查報告明確載明「本案雖屬遺
    產及贈與稅法第4條規定之贈與，但與本科87年9月27日所簽
    同時涉有遺產及贈與稅法第4條及第5條之處理原則雷同，應
    可比照該原則之精神辦理。」依舉重明輕與從新從優原則，
    本件仍有適用遺產及贈與稅法第5條以贈與論之原則，其核
    課期間應為5年。而本件贈與日期為84年3月21日，而被上訴
    人將本件處分書送達時間為89年7月22日，顯已逾法定5年核
    課期間至明，此原審於判決書內，亦無隻字片語之記載，顯
    有判決不備理由之違法，爰請求廢棄原判決。
貳、被上訴人則以：按當事人依行政訴訟法第243條第1項規定，
    以高等行政法院判決有不適用法規或適用法規不當為上訴最
    高行政法院之理由時，其上訴狀或理由書應有具體之指摘，
    並揭示該法規之條項或其內容。若係成文法以外之法則，應
    揭示該法則之意旨。倘為司法院解釋、或最高行政法院之判
    例，則應揭示該判解之字號或其內容。上訴狀或理由書如未
    依此項方法表明者，即難認為已對高等行政法院判決之違背
    法令有具體之指摘，其上訴自難認為合法。對於高等行政法
    院判決之上訴，非以其違背法令為理由，不得為之，行政訴
    訟法第242條定有明文。依同法第243條第1項規定，判決不
    適用法規或適用不當者，為違背法令；判決有同法條第2項
    所列各款情形之一者，為當然違背法令。又提起上訴，應以
    上訴狀表明上訴理由並應添具關於上訴理由之必要證據，復
    為同法第244條第1項第4款及第2項所明定。是當事人提起上
    訴，如以原審判決有不適用法規或適用不當為理由時，其上
    訴狀應有具體之指摘，並揭示該法規之條項或其內容；如以
    原審判決有上開規定所列各款情形之當然違背法令為理由時
    ，其上訴狀應揭示合於該款之事實。如上訴狀未依此項方法
    表明，或其所表明者，顯與上開法條規定之情形不相合時，
    即難認為已對原審判決之違背法令有具體之指摘，其上訴自
    難認為合法。查本件上訴人上訴意旨，業據上訴人於原審提
    出主張，並經原判決明其不採之心證理由在案，並無上訴
    人所指判決不備理由情事。核其上訴理由狀所載內容，係就
    原審取捨證據、認定事實之職權行使，指摘其為不當，依首
    揭說明，其上訴自不合法等語，資為抗辯。
參、原審斟酌全辯論意旨及調查證據之結果，以：本件上訴人於
    84年3月21日將其所有臺北銀行南港分行（下稱臺北銀行）
    到期之可轉讓定期存單本息合計5,501,600元，開立臺支轉
    帳存入其子鄭文達之臺北銀行支票存款帳戶，有臺北銀行本
    行支票申請書代收入傳票影本在卷足憑，且為上訴人所不爭
    執，洵堪認定。上訴人為其所有土地保全債權，擔保金為5,
    200,000元，於82年6月1日以無記名可轉讓定期存單提存法
    院，有臺灣臺北地方法院82年全字第1779號民事裁定、82年
    度存字第2138號提存書及臺北銀行可轉讓定期存單等影本在
    卷足憑；上開提存款於84年3月21日到期，扣繳稅款後利息
    淨額及本金共計5,501,600元，上訴人即開立臺北銀行支票
    轉帳付予其子鄭文達；上訴人主張此為返還鄭文達82年4月
    26日借款2,100,000元，然查前稱借款鄭文達業於82年5月14
    日已返還1,810,000元，尚餘290,000元；從而原處分機關准
    予核減84年度部分之贈與總額290,000元，依法尚無不合。
    至上訴人主張鄭文達於84年11月3日返還上訴人875萬元乙節
    ，經查系爭875萬元係由臺北市政府地政處委由臺北富邦商
    業銀行股份有限公司辦理地價發放業務所開立支票存款帳號
    第000000000000號、戶名: 「臺北銀行補償地價專戶」所轉
    帳存入，有臺北富邦商業銀行股份有限公司94年3月17日北
    富銀府字第9400114號函在卷可按；是上訴人上開主張，自
    難可採。又本件係上訴人於84年3月21日將其所有臺北銀行
    到期之可轉讓定期存單本息合計5,501,600元，開立臺支轉
    帳存入其子鄭文達之臺北銀行支票存款帳戶，經原處分機關
    以86年2月24日財北國稅審貳字第86008462號函請上訴人，
    就其82年5月12日領取土地補償費60,644,984元資金流向涉
    及贈與部分，輔導辦理贈與稅申報，嗣上訴人才於86年3月
    24日申報；依稅捐稽徵法第21條第1項第3款規定，本件上訴
    人於84年間所為之贈與行為，未於應於超過免稅額之贈與行
    為發生後30日內申報，其核課期間應為7年，本件核課屆滿
    日為91年4月20日，是上訴人主張本件已逾核課期間，容有
    誤解，自不足採。另本件被上訴人業於86年2月24日向上訴
    人發函調查，依稅捐稽徵法第48條之1所稱進行調查之作業
    步驟及基準日之認定原則規定，調查基準日應係86年2月24
    日；至上訴人主張被上訴人就本件贈與稅應稅案件核定通知
    書，「申報日期」被上訴人承辦人員改為「派案日期」，是
    本件調查基準日應為87年11月7日乙節；然查此僅係被上訴
    人內部分案所為之記載，尚難據此即認定87年11月7日即為
    調查基準日。另上訴人主張上訴人之子鄭文達就所謂贈與之
    款項，早於86年2月27日返還上訴人2筆各為16,248,044元與
    15,332,558元，自應予以扣除乙節；惟查上開2筆款項係於
    於86年2月24日調查基準日後所為，被上訴人否准上訴人所
    請，依法並無不合。另上訴人於87年9月16致被上訴人陳報
    書，自承其於82年度至86年度，分別贈與其子鄭文達、鄭元
    成、鄭元賢、鄭元進及鄭四城等5人，每人每年100萬元共計
    25,000,000元，有該陳報書影本在卷可考；嗣上訴人於84年
    3月21日將到期之可轉讓定期存單5,501,600元，存入鄭文達
    支票帳戶，而另自行申報贈與5子鄭文達、鄭元成、鄭元賢
    、鄭元進及鄭四城各100萬元；是原處分機關依遺產及贈與
    稅法第25條規定，以同一贈與人在同一年度有2次贈與應合
    併申報，核計各年度贈與額，減除自動補報各年度贈與額，
    扣除鄭文達重複部分100萬元及償還82年4月26日借款290,00
    0元，核定該年度贈與總額為9,211,600元，淨額8,211,600
    元，自屬依法有據，並無上訴人主張本件有重複課稅之問題
    。末按本院62年判字第127號判例意旨，足認現金自存入受
    贈人帳戶後，在未提領以前，其所有權核屬受贈人所有。本
    件系爭上訴人所有可轉讓定期存單本息計5,501,600元，開
    立臺支轉帳存入其子鄭文達之臺北銀行支票存款帳戶，原處
    分認此係現金轉讓，屬贈與行為，依法自無不合。綜上所述
    ，本件原處分及復查決定依法並無不合，訴願決定予以維持
    亦無違誤，乃判決駁回上訴人在原審之訴。
肆、本院查：（一）、按「凡經常居住中華民國境內之中華民國
    國民，就其在中華民國境內或境外之財產為贈與者，應依本
    法規定，課徵贈與稅。」、「本法稱贈與，指財產所有人以
    自己之財產無償給與他人，經他人允受而生效力之行為。」
    、「除第20條所規定之贈與外，贈與人在1年內贈與他人之
    財產總值超過贈與稅免稅額時，應於超過免稅額之贈與行為
    發生後30日內，向主管稽徵機關依本法規定辦理贈與稅申報
    。」、「同一贈與人在同1年內有2次以上依本法規定應申報
    納稅之贈與行為者，應於辦理後一次贈與申報時，將同1年
    內以前各次之贈與事實及納稅情形合併申報。」及「納稅義
    務人違反第23條或第24條之規定，未依限辦理遺產稅或贈與
    稅申報者，按核定應納稅額加處1倍至2倍之罰鍰；其無應納
    稅額者，處以900元之罰鍰。」分別為遺產及贈與稅法第3條
    第1項、第4條第2項、第24條第1項、第25條及第44條所明定
    。上訴人於84年3月21將其所有臺北銀行到期之可轉讓定期
    存單本息合計5,501,600元，開立臺支轉帳存入其子鄭文達
    之臺北銀行支票存款帳戶，經原處分機關發函請上訴人就其
    82年5月12日領取土地補償費60,644,984元資金流向涉及贈
    與部分，輔導辦理贈與稅申報，上訴人於86年3月24日申報
    ，惟另於87年9月16日函復說明：自82年至86年，每年贈與
    其子5人各1,000,000元，計25,000,000元，原處分機關初查
    依上訴人申報及說明、原處分機關查得資料等，以上訴人未
    依規定向原處分機關辦理贈與稅申報，遂依遺產及贈與稅法
    第3條第1項、第4條、第25條及第44規定，核定上訴人84年
    度贈與總額計9,501,600元，贈與淨額8,501,600元，應納稅
    額1,310,432元，並按所漏稅額273,192元加處1倍之罰鍰計
    273,192元。上訴人不服，主張系爭款項 (84年3月21日轉帳
    5,501,600元)係因坐落臺北市○○區○○段3小段等地號土
    地與人有爭議，為保全債權，以無記名可轉讓定期存單提存
    法院作為假扣押之擔保金，於84年3月21日到期，就原分離
    扣繳後本息計5,501,600元，實無贈與之情，又稱除重覆核
    課贈與稅外並處罰，顯有過當，請予免罰云云，申經復查結
    果，獲准核減贈與總額290,000元 (即變更贈與總額為9,211
    ,600 元，贈與淨額8,211,600元)，罰鍰核減34,800元 (即
    變更罰鍰為238,392元)。上訴人仍表不服，提起訴願，經決
    定駁回，乃提起本件行政訴訟。原判決關於上訴人84年度贈
    與，未依限辦理贈與稅申報之事實，本件係遺產及贈與稅法
    第4條所規定之贈與，並非同法第5條所規定以贈與論者，本
    件核課期間為7年，原處分未逾核課期間，被上訴人於86 年
    2月24日發函調查，應以該日為調查基準日，本件贈與稅及
    罰鍰之計算，以及上訴人在原審之主張如何不足採等事項均
    已詳為論斷。（二）、上訴人主張應將其自稱之贈與額5,00
    0,000元自贈與額中扣除乙節，原處分已自贈與總額扣除該5
    ,000,000元，而計算其未依限辦理贈與稅申報之贈與額，且
    該贈與額5,000,000元係上訴人申報者。再者，稅捐稽徵法
    第48條之1進行調查之作業步驟及基準日之認定原則規定，
    被上訴人於86年2月24日發函調查即以該發函日為調查基準
    日，並非以函文送達日為調查基準日；且該函並非稅捐核課
    處分，與財政部75年3月28日臺財稅第7533353號函釋意旨謂
    核課期間內發單係指核課期間內將稅單合法送達之情形有別
    。是原判決認本件原處分認事用法，均無違誤，維持原處分
    及訴願決定，而駁回上訴人在原審之訴，其所適用之法規與
    該案應適用之現行法規並無違背，與解釋判例，亦無牴觸，
    並無所謂原判決有違背法令之情形；又證據之取捨與當事人
    所希冀者不同，致其事實之認定亦異於該當事人之主張者，
    不得謂為原判決有違背法令之情形。（三）、上訴人對於業
    經原判決詳予論述不採之事由再予爭執，核屬法律上見解之
    歧異，要難謂為原判決有違背法令之情形。本件上訴論旨，
    仍執前詞，指摘原判決違誤，求予廢棄，難認有理由，應予
    駁回。
據上論結，本件上訴為無理由，爰依行政訴訟法第255條第1項、
第98條第3項前段，判決如主文。
中    華    民    國    94    年    9    月    8      日
                  第一庭審判長法  官　葉　振　權
                              法  官  陳  秀  美
                              法  官　劉　鑫　楨
                              法  官　吳　明　鴻
                              法  官　梁  松  雄
以  上  正  本  證  明  與  原  本  無  異
中    華    民    國    94    年    9    月    8      日
　　　　　　　　　　　　　　　書記官　陳　盛　信
